【裁判字號】    88,訴,1710
【裁判日期】    890614
【裁判案由】    損害賠償
【裁判全文】
臺灣高雄地方法院民事判決  八十八年度訴字第一七一○號
    原      告  乙○○
    訴訟代理人  吳玉豐律師
    被      告  丁○○
    參  加  人  華南產物保險股份有限公司
    右  一  人
    法定代理人  甲○○      住.
    訴訟代理人  丙○○      住.
右當事人間損害賠償事件，本院判決如左：
    主    文
被告應給付原告新台幣壹拾捌萬零肆拾壹元及自民國八十八年六月十三日起至清償日
止，按年息百分之五計算之利息。
原告其餘之訴駁回。
訴訟費用由被告負擔十分之二，餘由原告負擔。
本判決第一項於原告新台幣陸萬元以供擔保後，得假執行。
原告其餘假執行之聲請駁回。
    事    實
甲、原告方面：
一、聲明：
（一）被告應給付原告新台幣（下同）九十一萬四千五百六十一元，及自起訴狀繕本
      送達翌日起至清償日止，按年息百分之五計算之利息。
（二）訴訟費用由被告負擔。
（三）原告願供擔保，請准宣告假執行。
二、陳述：
（一）原告於民國八十八年二月二日下午四時五十分許，騎乘車號ZCC-420號機車，
      沿文武街由南往北行經高雄市○○街與六合二路口，原告先停車於該路口南側
      文武街上，見六合二路南側車道即由西往東行之汽車已因中華路口紅綠燈而停
      至該路口，且六合二路北側快車道並無汽車，始加油門欲通過該路口，詎原告
      機車已進入六合二路北側快車道時，被告駕駛車號M8-8233號之自小客車以高
      速自右方疾駛而來，被告煞車不及且為避免直接撞擊原告，將車頭向右轉向慢
      車道，致原告機車撞擊被告自小客車左前輪葉子板部分，並當場摔倒在地，受
      有兩膝擦傷及左鎖骨骨折之傷害。
（二）被告在市區道路行車，車速高達六、七十公里，顯已違反道路交通安全管理規
      則第九十三條第一項第一款所定時速不得超過四十公里之限制，足認被告確有
      過失，且其過失與原告所受傷害有因果關係，被告應依民法第一百八十四條第
      一項前段負損害賠償責任。
（三）原告原受僱於旗山城記企業股份有限公司中華分公司擔任服務員，月薪二萬五
      千二百八十元，然原告因本件事故，受有左鎖骨骨折之傷害，經手術以金屬固
      定物固定，取出前無法工作，且金屬固定物於一年後需再經手術拔除，而在手
      術後手臂功能短期內仍無法回復，勢必再修養一段時間始能恢復工作，故原告
      無法工作期間為兩年，因而減少勞動能力之損害為六十萬七千二百元（
      25280x24=606720）。
（四）原告因本次傷害支出醫療費用七千八百四十一元，增加生活上所需，被告自應
      賠償。
（五）原告受有左鎖骨骨折之傷害，縱未移動身體傷處已疼痛萬分，受有極大痛苦，
      且尚需接受手術治療，一年後仍需手術取出金屬固定物。況原告為勞工階層，
      被告為律師，年薪約二百萬元，經濟能力較一般人為高，爰請求賠償非財產上
      損害三十萬元。
（六）合計被告應賠償原告九十一萬四千五百六十一元。
（七）原告並無過失。原告之機車已進入對向車道，被告應讓原告先行，是被告未注
      意車前狀況才撞及原告。
（八）縱被告車速為四、五十公里，仍係超速。
（九）原告骨折部分經開刀接合裝置鋼釘固定，手部活動受限，既無法承重，亦無法
      按正常方式抬高，已無法再從事餐廳服務生之工作，家庭經濟生變，夫妻生活
      失調，導致離婚，且原告更需負擔離婚後子女之監護養育之責。
三、證據：提出診斷證明書二份、薪資單一份、收據十二份、服務證明書一份、照片
    二紙、離婚協議書一份、所得稅核定通知書一份、畢業證書一份、土地所有權狀
    一份、建物所有權狀一份為證。
乙、被告方面：
一、聲明：原告之訴駁回。訴訟費用由原告負擔。
二、陳述：
（一）原告所有之M8-8233號小客車向華南產物保險股份有限公司（以下簡稱華南產
      物）投保汽車第三人責任險，華南產物於本件為法律上有利害關係之第三人，
      請求告知訴訟於華南產物。
（二）承認被告於本件有過失，原告縱有過失，責任很低，被告責任較高。當時被告
      右轉後沒看到車，所以加速，車速在六十公里以上，等發現原告車子在被告前
      面，就把車子往右偏，但仍來不及煞車，若被告未超速，可能來得及煞車。
（三）警察現場作筆錄時，被告陳稱時速四、五十公里，係因肇事時所陳報之速度較
      低。
丙、參加人之陳述：
1.原告與有過失，被告責任較低，比例為七比三。
2.被告為幹道車，原告為支線車，原告應讓被告先行。
3.原告應等到雙向均無來車才可過去，但原告竟僅注意單向來車，被告至文武街口才
  發現原告的車，故被告不能預見，不能歸咎於被告，且當時被告車速亦不可能達六
  、七十公里。
4.被告向參加人頭保任意與強制第三人責任險。
5.原告雖有受傷，但僅支出醫療費用七千八百四十一元，實難推定其嚴重程度需有二
  年無法工作。
6.醫院回函僅稱原告於短期內無法從事粗重工作，但原告原本受僱於旗山成記企業公
  司（即枝仔冰城）擔任服務生，日常工作為端送碗盤，清洗餐具，實未達「粗重性
  工作」之程度，否則一般家庭主婦之家務均屬粗重工作，顯違情理，故原告減少之
  勞動能力實不到兩年。
丁、本院依職權函重仁骨科醫院查詢原告傷勢，函高雄市政府交通大隊調閱本件交通
    事故調查報告表與現場談話紀錄表、函高雄市政府建設局車輛行車事故鑑定委員
    會鑑定本件事故責任歸屬。
    理    由
一、原告主張被告於八十八年二月二日下午四時五十分許，駕駛車號M8-8233號之自
    小客車，沿高雄市○○○路行駛，行經六合二路與文武街口時，超速撞及適騎乘
    車號ZCC-420號機車，沿文武街由南往北行經高雄市○○街與六合二路口之原告
    ，致原告當場摔倒在地，受有兩膝擦傷及左鎖骨骨折之傷害，爰依侵權行為之法
    律關係，請求被告賠償九十一萬四千五百六十一元及遲延利息；被告則以伊確實
    有超速，過失比例較高，參加人以原告係支線車，應讓幹道車先行，且依原告之
    傷勢，工作損失應不到二年等語，資為抗辯。
二、原告主張伊於民國八十八年二月二日下午四時五十分許，騎乘車號ZCC-420號機
    車，沿文武街由南往北行經高雄市○○街與六合二路口，當時六合二路南側車道
    即由西往東行之汽車已因中華路口紅綠燈而停至該路口，惟原告機車已進入六合
    二路北側快車道時，被告駕駛車號M8-8233號之自小客車自右方駛來，被告煞車
    不及且為避免直接撞擊原告，將車頭向右轉向慢車道，致原告機車撞擊被告自小
    客車左前輪葉子板部分，並當場摔倒在地，受有兩膝擦傷及左鎖骨骨折之傷害。
    ；原告原本擔任餐廳服務生工作，負責端碗盤、清洗餐具，月薪二萬五千二百八
    十元，目前已離婚，需扶養二名幼子；被告擔任律師，年薪約二百萬元等事實，
    業據其提出診斷證明書二份、薪資單一份、服務證明書一份、照片二紙、離婚協
    議書一份、所得稅核定通知書一份、畢業證書一份、土地所有權狀一份、建物所
    有權狀一份為證，復經本院依職權向高雄市政府交通大隊調閱本件交通事故調查
    報告表與現場談話紀錄表核閱屬實，且為被告所不爭執，自堪信為真正。
三、按因故意或過失不法侵害他人權利者，負損害賠償責任，民法第一百八十四條第
    一項前段規定甚明。原告主張本件事故之發生係因被告超速所致，原告已超過路
    口中線，進入對向車道，被告應讓原告先通行；被告雖自承有超速，過失比例較
    高，然參加人則辯稱原告為幹道車，被告為支線車，原告應讓被告先行，被告並
    無法預見原告等，經查：依本件交通事故調查報告表所示，事發之六合二路與文
    武街口係無號誌路口，六合二路為雙向，應為幹道，文武街為單行道，應屬支線
    ，原告自文武街由南向北行駛，被告自六合二路東向西行駛，撞擊點在六合二路
    北側即東向西車道之慢車道（靠近快車道一側），原告係撞及被告左前車門葉子
    板，參以當時六合二路南側車道即由西往東行之汽車已因中華路口紅綠燈而停至
    該路口，為兩造所不爭，且原告於警訊時自陳當時係停止欲準備起步，被告於警
    訊時則陳稱時速為四、五十公里，復於本院庭訊時自承時速為六、七十公里等情
    ，可知原告係因六合路南側車道已無來車，始前進至六合路中央，停車等待繼續
    前進，並於認為六合路北側車道亦無來車，即起步前進，適被告自六合路東向西
    行駛而來，見狀即將車輛向右偏，然仍煞車不及，原告乃撞及被告左前車門葉子
    板部分而倒地。按道路交通安全規則第一百零二條第一項第二款規定，汽車（包
    括機器腳踏車）行駛無號誌或號誌故障而無交通警察指揮之交岔路口，支線道車
    應暫停讓幹線道車先行。本件原告係於穿越六合二路南側車道後，將車停在六合
    二路中央，等候繼續前進，已如前述，顯見原告行經交岔路口時，幹道上必有來
    車，否則原告何須停車等候？既然幹道上仍有來車，原告即應於文武街上等候，
    讓幹道車先行，待確定幹道上已無來車，時間足以供原告穿越六合二路時，始行
    前進，而非停於六合二路中央等候通過，況且，被告為直行車，並非突然轉彎出
    現，原告當無不能發現被告車輛之理，原告既已看見被告來車，仍欲搶過路口，
    未讓幹道車先行，肇致本件車禍，其違反前揭道路交通安全規則，具有過失甚明
    。然道路交通安全規則第九十三條與第九十條亦規定，汽車行經無號誌之交岔路
    口，車輛均應減速慢行，作隨時停車之準備；駕駛汽車，應遵守道路交通標誌、
    標線、號誌之指示，本件縱依被告警訊時所陳之時速，仍為四、五十公里以上，
    然事發之地點為市區道路，速限僅四十公里，故被告確有超速，殆無疑義，被告
    非但未依前揭規定減速，反而超速行駛，且被告亦自承確因超速造成反應時間不
    足，以致無法及時煞停，故被告於本件車禍之發生亦有過失，待無疑義，本院依
    職權函請高雄市政府建設局車輛行車事故鑑定委員會鑑定本件事故責任歸屬，鑑
    定結果亦認為原告支線道車未讓幹線道車先行，為肇事原因，被告行經無號誌交
    岔路口超速行駛，同為肇事原因，此有高雄市政府建設局車輛行車事故鑑定委員
    會高市鑑字第八八一二○二三號函在卷可稽，從而，兩造就本件車禍之發生，均
    有過失，且其過失比例各為百分之五十，堪以認定。被告既有過失，揆諸首開法
    條，自應就原告所受之損害負賠償之責，玆分述如下：
（一）醫療費用：
    原告主張其因本件車禍，支出醫療費用共七千八百四十一元，並提出之醫療費用
    收據十二份在卷可證，且為被告所不爭執，自堪信為真正。醫療費用之支出係原
    告因此件車禍所受之損害，被告自應負賠償之責。
（二）工作損失：
    原告主張其因本件車禍，受有左鎖骨骨折之傷害，經手術以金屬固定物固定，取
    出前無法工作，且金屬固定物於一年後需再經手術拔除，而在手術後手臂功能短
    期內仍無法回復，勢必再修養一段時間始能恢復工作，故原告無法工作期間為兩
    年，因而減少勞動能力之損害為六十萬七千二百元（25280x24=606720），雖據
    其提出診斷證明書二份、照片二紙、服務證明書、薪資單各一份為證，然參加人
    辯稱依被告之傷勢，不能工作之時間必不達兩年等語，經本院依職權函重仁骨科
    醫院查詢原告傷勢，據該院回函稱，原告於鎖骨內固定術後約六個月，如肩關節
    骨頭功能正常，應可擔任一般性工作，原告於鋼板未取下前，仍可繼續擔任餐廳
    服務生工作，鎖骨骨折後偶會有骨折部位疼痛及肩關節活動範圍減少情形發生，
    其對日常生活影響應屬有限，且會隨時間日漸減緩（通常在術後六個月內），拔
    除鋼釘後，如非從事粗重性工作，約修養兩個月，原告已於八十九年三月三日取
    出鋼板，此有該院（八八）仁字第二七七號、（八九）仁字第一○五號函在卷可
    證，據此，可認原告無法工作之時間，應僅限於鎖骨固定術後六個月，以及拔除
    鋼釘術後二個月，共計八個月，故參加人辯稱原告工作損失應不達二年，洵屬有
    據。以原告每月月薪二萬五千二百八十元計算，共計損失二十萬二千二百四十元
    （25280x8=202240）。從而，原告因減少勞動能力所受之損害為二十萬二千二百
    四十元。
（三）慰撫金部分：
    原告主張其受有左鎖骨骨折之傷害，縱未移動身體傷處已疼痛萬分，受有極大痛
    苦，且尚需接受手術治療，一年後仍需手術取出金屬固定物，且原告因此車禍，
    家庭經濟生變而離婚，又原告為勞工階層，月薪二萬五千餘元，被告為律師，年
    薪約二百萬元，請求賠償非財產上損害三十萬元，並提出診斷證明書二份、照片
    二紙、服務證明書、薪資單各一份二紙、離婚協議書一份、所得稅核定通知書一
    份、畢業證書一份、土地所有權狀一份、建物所有權狀一份為證，經本院依職權
    函重仁骨科醫院查詢，該院回函稱服務生工作，鎖骨骨折後偶會有骨折部位疼痛
    及肩關節活動範圍減少情形發生，其對日常生活影響應屬有限，且會隨時間日漸
    減緩（通常在術後六個月內），已如前述，據此，原告雖受痛苦，然顯不及其自
    陳之嚴重，況且，據原告所提出之離婚協議書觀之，原告之離婚係因夫妻長期意
    見不合，意見嚴重紛歧致無法挽回，尚無從認定與本件車禍相當之因果關係。審
    酌原告為餐廳服務生，月薪二萬五千餘元，被告為律師，八十七年度所得總額一
    百五十萬餘元，且有自有房屋土地，以及原告確因傷害受有痛苦等情，認為慰撫
    金以十五萬元為適當。
（四）綜上所述，原告因本件事故所受之損害，合計為三十六萬零八十一元。
四、末按，被害人於損害之發生與有過失者，法院得減輕賠償之金額或免除之，民法
    第二百一十七條第一項定有明文。本件原告雖主張其就本件車禍之發生並無過失
    ，被告陳稱被告之過失大於原告，參加人則主張原告之過失比例大於被告等語。
    經查，本件事故之發生，兩造應各有百分之五十之責任，已如前述，本院認為以
    由原告承擔百分之五十之損害為當，故原告雖受有三十六萬零八十一元之損害，
    然應由被告應賠償者應為十八萬零四十一元。從而，原告本於侵權行為之法律關
    係，請求被告賠償十八萬零四十一元及自起訴狀繕本送達翌日即八十八年六月十
    三日起至清償日止，按年息百分之五計算之遲延利息，為有理由，應予准許；逾
    此部分之請求即屬無據，應予駁回。
五、原告陳明願供擔保，聲請宣告假執行，經核其勝訴部份，合於法律規定，爰酌定
    相當之擔保金額宣告之；其餘假執行之聲請，因該部份訴之駁回而失所依據，應
    予駁回。
六、因本案事證已臻明確，兩造其餘主張陳述及所提之證據，均毋庸再予審酌，附此
    敘明。
七、據上論斷：原告之訴為一部有理由，一部無理由，並依民事訴訟法第七十九條但
    書、第三百九十條第二項，判決如主文。
中      華      民      國    八十九    年      六      月     十四     日
                              臺灣高雄地方法院民事第一庭
~B法      官  陳怡雯
右為正本係照原本作成。
如不服本判決，應於送達後廿日內，向本院提出上訴狀並表明上訴理由，如於本判決
宣示後送達前提起上訴者，應於判決送達後十日內補提上訴理由書（須附繕本）。
中      華      民      國    八十九    年      六      月     十四     日
~B法院書記官  鄭淑華


司法院資訊處製作；財團法人民間司法改革基金會備份。
